【裁判字號】    95,台上,6596
【裁判日期】    951130
【裁判案由】    違反毒品危害防制條例
【裁判全文】
最高法院刑事判決            九十五年度台上字第六五九六號
上  訴  人  甲○○
選任辯護人  曹大誠律師
上列上訴人因違反毒品危害防制條例案件，不服台灣高等法院中
華民國九十五年八月二十四日第二審判決（九十五年度上訴字第
二０七七號，起訴案號：台灣基隆地方法院檢察署九十三年度偵
字第四二０三號），提起上訴，本院判決如下：
    主  文
原判決撤銷，發回台灣高等法院。
    理  由
本件原判決認定上訴人甲○○明知甲基安非他命係政府公告管制
之第二級毒品，未經許可，禁止持有、施用及販賣，竟仍予以施
用及意圖販賣而持有，嗣於民國九十三年十一月七日下午二時許
，經警方獲報循線在基隆市○○區○○路三０三巷十三號國都賓
館三０二室外埋伏，聞得房內飄出刺鼻之毒品味道，俟上訴人開
門後，警方發現屋內煙霧彌漫，認上訴人涉嫌施用第二級毒品甲
基安非他命，經徵得上訴人同意後，入屋內搜索結果，扣得上訴
人所有供施用之第二級毒品甲基安非他命十小包（合計淨重四點
一六公克，合計驗餘淨重四公克）、及供施用第二級毒品之分裝
袋二十四個、電子磅秤一個、吸食器一組、玻璃球二個、打火機
三個、藏放甲基安非他命之藍星香菸一盒、烏龍茶袋一袋、小布
袋一袋及鋼杯一個（施用第二級毒品部分業經送觀察勒戒完畢並
經不起訴處分）；又經上訴人同意後，於同年月日十五時三十分
許，帶同警方人員至台北縣金山鄉○○○路三八巷八號一樓前停
放其所有之車號AGR－860號重型機車處，由警方在該機車內扣得
其意圖販賣而持有之第二級毒品甲基安非他命一大包（淨重二五
一點八八公克，驗餘淨重二五一點八公克），始查悉上情等情。
因而撤銷第一審判決，改判論處上訴人意圖販賣而持有第二級毒
品（累犯）罪刑，固非無見。
惟查；(一)、事實之認定，應憑證據，如未能發現相當證據，或證
據不足以證明，自不能以推測或擬制之方法，以為裁判之基礎。
本件上訴人自始否認意圖販賣而持有系爭查扣之一大包第二級毒
品安非他命，原審未詳查是否有確實證據足以證明上訴人確有販
賣意圖，即僅以扣案之一大包安非他命數量之多，已逾一己施用
之量，且無端隨車攜帶該大量毒品，即認定上訴人係意圖販賣而
持有系爭毒品，自係以推測或擬制之方法，為認定上訴人犯罪之
基礎，難謂適法。(二)、有罪之判決書，須將法院依職權認定之犯
罪事實，詳記於事實欄，然後於理由內逐一說明其憑以認定之證
據，使事實與理由兩相一致，始稱適法；倘若理由說明與卷內證
據資料不相符合，即屬判決理由矛盾，按諸刑事訴訟法第三百七
十九條第十四款後段規定，其判決當然為違背法令。原判決理由
欄壹、一、以證人戴學強、黃翊峰於偵查中之陳述，為審判外之
言詞，公訴人及被告於原審言詞辯論終結前未聲明異議，依刑事
訴訟法第一百五十九條之五規定，視為經當事人於審判程序同意
作為證據，審酌渠等陳述作成時之情況，認為適當，得為證據。
原判決理由欄貳、一、(三)、1.2.並引用該偵查中之陳述為認定上
訴人犯罪之證據之一。惟查上訴人之原審選任辯護人於審判期日
對戴學強、黃翊峰於偵查中之陳述提出異議，表示警方未問上訴
人是否同意即行搜索等語（見原審卷第五十一頁背面），足見上
訴人之原審辯護人於法院調查證據時已對上開證人於審判外之言
詞聲明異議，該偵查中之證言自不得作為證據，原判決謂無人對
該證言聲明異議，並以之為論罪之證據，顯與卷內資料不符，並
有不適用法則之違法。上訴意旨指摘原判決違背法令，尚非全無
理由，應認有發回更審之原因。又原判決理由欄貳、四、不另為
無罪諭知部分，基於審判不可分原則，應併予發回。
據上論結，應依刑事訴訟法第三百九十七條、第四百零一條，判
決如主文。
中    華    民    國  九十五  年   十一   月   三十   日
                      最高法院刑事第九庭
                          審判長法官  陳  正  庸
                                法官  賴  忠  星
                                法官  王  居  財
                                法官  林  開  任
                                法官  林  立  華
      本件正本證明與原本無異
                                      書  記  官
中    華    民    國  九十五  年   十二   月    六    日
                                                      Ｋ


司法院資訊處製作；財團法人民間司法改革基金會備份。
